臺灣臺南地方法院民事判決　　　　　　　94年度重訴字第65號
原　　　告　乙○○
訴訟代理人　嘉益律師
被　　　告　丙○○
訴訟代理人　蔡敬文律師
上列當事人間請求清償債務事件，經本院於民國94年9月23日言
詞辯論終結，判決如下：
    主  文
被告應給付原告新台幣壹仟零壹拾捌萬貳仟伍佰元及自民國九十
四年三月三十日起至清償日止，按年息百分之五計算之利息。
訴訟費用由被告負擔。
本判決於原告以新台幣參佰肆拾萬元供擔保後，得假執行，但被
告如於執行標的物拍定、變賣前，以新台幣壹仟零壹拾捌萬貳仟
伍佰元為原告預供擔保後，得免為假執行。
    事實及理由
一、本件原告主張：
（一）被告前曾於民國90年4月間向訴外人彰化商業銀行借款新
      台幣（以下同）20,000,000元，並由原告及訴外人甲○○
      擔任該借款之連帶保證人，嗣因被告未依約繳納借款利息
      及清償借款債務，訴外人彰化商業銀行遂轉向原告及訴外
      人甲○○求償，並向本院聲請查封原告及訴外人甲○○所
      有之不動產，原告及訴外人甲○○迫不得已，乃將原告與
      訴外人甲○○、被告3人共有之坐落台南市○區○○段461
      地號土地出售予訴外人郭勝璋，並由原告、被告、訴外人
      甲○○、買受人郭勝璋與訴外人彰化商業銀行共同訂立約
      定書契約，約定由訴外人郭勝璋以原應支付予原告等人之
      土地買賣價款其中之40,364,977元，轉支付予訴外人彰化
      商業銀行，用以清償被告積欠彰化商業銀行之債務。
（二）上開坐落台南市○區○○段461地號土地，係原告、被告
      與訴外人甲○○3人所共有，各人之應有部分比例為原告
      持分000000000分之00000000，訴外人甲○○持分0000000
      00分之00000000，被告持分000000000分之00000000，上
      開土地出售予訴外人郭勝璋之買賣價金為60,000,000元，
      原告及訴外人甲○○依據持分比例，原應各分得買賣價金
      為20,000,011元，被告應分得之買賣價金為19,999,977元
      ，因被告可分得之買賣價金全部用以清償其積欠訴外人彰
      化商業銀行之債務，仍不足20,365,000元，此部分不足之
      金額，乃由原告及訴外人甲○○各代為清償10,182,500元
      ，亦即，上開土地買受人郭勝璋所代為給付予彰化商業銀
      行之40,364,977元，其中19,999,977元乃被告以其應分得
      之買賣價金所清償，其餘20,365,000元，則係原告與訴外
      人甲○○以各自應分得之買賣價金分別代被告清償10,182
      ,500元，可資確定。
（三）關於兩造及訴外人甲○○、郭勝璋、彰化商業銀行所訂立
      之約定書第6點，約定訴外人郭勝璋代償之債權額37,872,
      033元，原係包括彰化商業銀行北台南分行94年6月15日彰
      北台南字第897號函所附清償明細表所載編號1至編號12之
      積欠本金，及編號13之所積欠本金之1,992,033元，其中
      編號1至12號之借款，均屬短期放款且已屆期，故彰化商
      業銀行要求全部清償，而編號13號之借款，因屬長期放款
      ，且銀行考量借款債務人吳昭慶之債信情形後，乃僅要求
      清償其中一部分，而保留2,000,000元之借款額度供債務
      人使用，至於編號14號之信用卡債務，因簽訂約定書當時
      彰化商業銀行尚未察覺此筆債務，故未將此筆債務金額列
      入計算，惟嗣後發現此筆債務亦逾期未清償，彰化商業銀
      行乃要求必須先清償此筆180,314元之債務，並由編號13
      號債務人吳昭慶之債務代償金額中扣除此一金額，亦即編
      號13號吳昭慶之債務本金，僅由訴外人郭勝璋代為清償1,
      811,719元（1,992,033元－180,314元），因此，郭勝璋
      依據約定書第6點所代償之債務本金仍係37,872,033元，
      並未超過約定書所載代償之範圍，而在郭勝璋代償後，除
      編號13號吳昭慶積欠本金尚餘2,180,315元（3,992,033元
      －1,811,719元）外，其餘被告及其關係戶之債務均已清
      償完畢，且均係由訴外人郭勝璋所代償，並非被告所清償
      ，故被告抗辯編號10號債務金額2,000,000元係其所清償
      ，並非事實；再者，卷附清償明細表所載編號1至13號之
      各筆借款金額，因均有未按期償還利息之情形，故彰化商
      業銀行要求郭勝璋所代償之範圍，均包括編號1至13號各
      筆借款金額自90年10月1日起之利息，因此，約定書第6點
      約定郭勝璋所代償之金額，除前述37,872,033元本金外，
      尚有清償明細表編號1至13號各筆借款金額自90年10月1日
      起之利息，此部分之金額為659,525元，加計上開37,872,
      033元之本金及約定書第2點所載之金額1,833,419元，總
      計郭勝璋所代償之金額為40,364,977元無誤（37,872,033
      元＋1,833,419元＋659,525元）。
（四）依約定書第4點前段所載，因訴外人彰化商業銀行於90年9
      月27日接獲訴外人郭勝璋之代償金額後，須向本院撤銷坐
      落台南市○區○○段461地號土地之假扣押查封登記，彰
      化商業銀行為保障其債權嗣後能獲得確實之清償，除要求
      須就上開土地設定第2順位抵押權外，並要求被告應另提
      供坐落台南市○區○○段475之2地號、同段475之3地號土
      地予彰化商業銀行追加設定最高限額2,400,000元之抵押
      權，故約定書第4點約定由被告提供坐落台南市○區○○
      段475之2地號、同段475之3地號土地予彰化商業銀行追加
      設定抵押權，意在為被告及其關係債務人之債務追加設定
      擔保，而非如被告所稱係單獨針對清償明細表編號10號之
      債務金額2,000,000元設定擔保；而清償明細表編號10號
      所載債務金額2,000,000元，係由訴外人郭勝璋所代償，
      並非被告自己清償，至於彰化商業銀行嗣後同意塗銷坐落
      台南市○區○○段475之2地號、同段475之3地號土地所設
      定之抵押權，係因該銀行嗣後評估結果，認為其他擔保品
      已足夠作為被告及其關係債務人之債務擔保，因此乃同意
      塗銷，此觀彰化商業銀行提供之內部審核文件記載「本件
      加權債權之用，因擔保品已足，故塗銷結案」等語即明，
      故被告以上開坐落台南市○區○○段475之2地號、同段47
      5之3地號土地所設定之抵押權已塗銷，而據以主張清償明
      細表所載編號10號之債務金額2,000,000元係由被告自行
      清償等語，並不實在。
（五）清償明細表所載內容，原告擔任被告連帶保證人之編號9
      號之債務，訴外人郭勝璋所代為支付之金額共為21,098,4
      62元（727,944元＋141,704元＋145,126元＋20,083,688
      元），編號9號以外之其餘債務，訴外人郭勝璋則代為支
      付19,266,515元（40,364,977元－21,098,462元），而所
      出售坐落台南市○區○○段461地號土地，被告所應分得
      之價金19,999,977元，用以清償編號9號以外之債務後，
      尚餘733,462元（19,999,977元－19,266,515元），可用
      以清償編號9號之部分債務，被告清償後，編號9號之債務
      尚有20,365,000元未清償（21,098,462元－733,462元）
      ，依此計算，此部分原告及訴外人甲○○以所分得之買賣
      價金各自代被告清償金額為10,182,500元；若認被告所分
      得之買賣價金19,999,977元係全部用以清償編號9號之債
      務，則被告清償後，編號9號之債務尚餘1,098,485元（
      21,098,462元－19,999,977元），此部分原告及訴外人甲
      ○○各代為清償549,242.5元，另編號9號以外之債務19,
      266,515元，因被告並未清償，故此部分則係由原告與訴
      外人甲○○各自清償9,633,257.5元，則原告仍係代被告
      清償10,182,500元（549,242.5元＋9,633,257.5元）。
（六）按保證人向債權人為清償後，於其清償之限度內，承受債
      權人對於主債務人之債權。就債之履行有利害關係之第三
      人為清償者，於其清償之限度內承受債權人之權利。民法
      第749條、第312條分別定有明文。查原告及訴外人甲○○
      所各自代被告清償上開債務之金額，無論依據上開何種計
      算方式，計算結果均係10,182,500元，爰依據上開法律關
      係，請求被告應償還原告10,182,500元及法定遲延利息等
      語。並聲明：（一）被告應給付原告10,182,500元及自起
      訴狀繕本送達被告之翌日起至清償日止，按年息百分之5
      計算之利息。（二）訴訟費用由被告負擔。（三）願供擔
      保，請准宣告假執行。
二、被告則以：
（一）就原告主張被告前曾於90年4月間向訴外人彰化商業銀行
      借款20,000,000元，並由原告及訴外人甲○○擔任該借款
      之連帶保證人，嗣彰化商業銀行以被告未依約清償借款債
      務為由，向本院聲請查封原告、被告及訴外人甲○○所有
      之不動產，原告與訴外人甲○○、被告3人乃將3人所共有
      之坐落台南市○區○○段461地號土地（各人之應有部分
      比例為原告持分000000000分之00000000，訴外人甲○○
      持分000000000分之00000000，被告持分000000000分之00
      000000）於90年9月3日出售予訴外人郭勝璋，買賣總價金
      為60,000,000元，並由原告、被告、訴外人甲○○、買受
      人郭勝璋與訴外人彰化商業銀行於90年9月20日訂立約定
      書契約，約定由訴外人郭勝璋以原應支付予原告、訴外人
      甲○○、被告3人之土地買賣部分價款，轉支付予訴外人
      彰化商業銀行，用以清償被告積欠彰化商業銀行之債務，
      而訴外人郭勝璋支付予訴外人彰化商業銀行之金額總計為
      40,364,977元之事實不爭執。
（二）然被告向訴外人彰化商業銀行之借款有2筆，其中1筆金額
      20,000,000元，有坐落台南市○區○○段461地號土地抵
      押擔保，另1筆金額2,000,000元部分，係信用貸款，原告
      之起訴狀係就被告20,000,000元之抵押借款部分，因訴外
      人郭勝璋代為清償而依據保證關係請求被告償還，與信用
      貸款2,000,000元部分無關；而原告起訴狀所附之約定書
      第6條約定，金額37,872,033元部分，係訴外人吳昭慶之
      借款3,992,033元、訴外人吳昭慧之借款3,800,000元、佑
      勳股份有限公司之借款10,080,000元、被告之借款為22,0
      00,000元，合計為39,872,033元，扣除2,000,000元部分
      ，為37,872,033元，可見訴外人郭勝璋代償部分，並不包
      括被告之信用借款2,000,000元部分，無庸置疑；另外，
      約定書第4點所約定，被告之信用貸款2,000,000元部分，
      已另提供坐落台南市○區○○段475之2地號、同段475之3
      地號土地予訴外人彰化商業銀行追加設定最高限額2,400,
      000元之抵押權，且已經被告自行清償完畢，足證約定書
      第6點所載37,872,033元，並不包括被告所設定2,400,000
      元抵押權之信用貸款2,000,000元部分，因此，原告就此
      部分請求被告應負償還之責，則無所據；根據訴外人彰化
      商業銀行94年5月4日函所提出之清償明細表所載，訴外人
      郭勝璋於90年12月18日代償之金額為37,981,488元，但實
      際加總金額卻僅為37,801,174元，差額為180,314元，何
      以會有上開差額，令人不解，而訴外人彰化商業銀行將訴
      外人郭勝璋所代償金額包括被告20,000,000元及2,000,00
      0元共2筆貸款，其中2,000,000元部分，顯然違反約定書
      之約定內容，而為超額違約代償，對被告而言，依法自不
      生代償效力，故此部分，原告自不得向被告求償，至於訴
      外人彰化商業銀行是否因此不當得利，乃訴外人彰化商業
      銀行與訴外人郭勝璋間之事，與被告無關，被告應僅就借
      款20,000,000元及利息83,688元，合計20,083,688元負償
      還責任。
（三）依據訴外人彰化商業銀行94年6月15日所提供清償明細表
      所載內容，積欠本金欄小計為39,872,033元，與卷附約定
      書第6點所載金額37,872,033元，兩者相差2,000,000元，
      此項差額2,000,000元，究係那一筆款項，原告應負舉證
      責任；又約定書第6點所載，金額為37,872,033元，根本
      不包括清償明細表所載編號14號訴外人吳昭慧所積欠之信
      用卡款161,804元，訴外人彰化商業銀行將之計算在內，
      顯與約定書之約定內容不符；約定書第2點所載，滯納利
      息為1,586,517元，訴訟費用246,902元，惟訴外人彰化商
      業銀行所提供之清償明細表所載清償利息欄，其利息卻為
      1,565,829元，訴訟費用卻為234,363元，明顯不符，有胡
      亂拼湊之嫌；又清償明細表所載，90年9月28日之清償利
      息欄，編號11號借款人吳昭慧1,800,000元部分，利息不
      可能為0；又清償明細表所載清償後尚欠本金欄，編號13
      號借款人吳昭慶部分，尚有2,180,315元未償還，與約定
      書第6點所載約定代償金額37,872,033元不合；約定書第4
      點約定，被告提供坐落台南市○區○○段475之2地號、同
      段475之3地號土地予訴外人彰化商業銀行追加設定最高限
      額2,400,000元之抵押權，究竟係擔保約定書第6點所載金
      額37,872,033元之何筆款項，且被告既已自行清償完畢，
      且訴外人郭勝璋亦已代償全部債務完畢，何以還有2,180,
      315元之債務未清償，令人不解，可見訴外人彰化商業銀
      行所提出清償明細表，並不實在。
（四）原告與訴外人甲○○、被告等3人將3人所共有之坐落台南
      市○區○○段461地號土地（各人之應有部分比例為原告
      持分000000000分之00000000，訴外人甲○○持分0000000
      00分之00000000，被告持分000000000分之00000000）於9
      0年9月3日出售予訴外人郭勝璋當時，原告與訴外人甲○
      ○均同意被告之持分以每坪80,000元之價金為計算標準，
      剩下之價金，才由原告與訴外人甲○○2人平分；另90年9
      月20日簽訂約定書時，原告及訴外人甲○○均同意被告借
      款部分以外之債務，由原告及訴外人甲○○負責，並聲明
      同意往後不會向被告請求清償，另約定書第4點約定被告
      提供坐落台南市○區○○段475之2地號、同段475之3地號
      土地予訴外人彰化商業銀行追加設定最高限額抵押權2,40
      0,000元部分，係原告所要求，用以減少總債務2,000,000
      元，故依此計算，被告出售坐落台南市○區○○段461地
      號土地應得之價金28,400,000元，已足以清償被告本身之
      債務，原告自無向被告求償之權利等語資為抗辯。並聲明
      ：（一）原告之訴及假執行聲請均駁回。（二）訴訟費用
      由原告負擔。
三、兩造不爭執之事實：
    被告前曾於90年4月間向訴外人彰化商業銀行借款20,000,00
    0元，並由原告及訴外人甲○○2人擔任該借款之連帶保證人
    ，嗣彰化商業銀行以被告未依約清償借款債務為由，向本院
    聲請查封原告、被告及訴外人甲○○所有坐落台南市○區○
    ○段461、200、475之4、487、487之3、475、475之1、487
    之1、487之3、801地號土地，經本院以90年度執全字第2934
    號假扣押事件為查封，原告與訴外人甲○○、被告3人乃將3
    人所共有之坐落台南市○區○○段461地號土地（各人之應
    有部分比例為原告持分000000000分之00000000，訴外人甲
    ○○持分000000000分之00000000，被告持分000000000分之
    00000000）於90年9月3日出售予訴外人郭勝璋，買賣總價金
    為60,000,000元，並由原告、被告、訴外人甲○○、買受人
    郭勝璋與訴外人彰化商業銀行於90年9月20日訂立約定書契
    約，約定由訴外人郭勝璋以其原應支付予原告、訴外人甲○
    ○、被告3人之土地買賣部分價款，轉支付予訴外人彰化商
    業銀行，用以清償被告積欠彰化商業銀行之債務，而訴外人
    郭勝璋支付予訴外人彰化商業銀行之金額總計為40,364,977
    元。
四、得心證之理由：
（一）本件原告主張被告前曾於90年4月間向訴外人彰化商業銀
      行借款20,000,000元，並由原告及訴外人甲○○2人擔任
      該借款之連帶保證人，嗣彰化商業銀行以被告未依約清償
      借款債務為由，向本院聲請查封原告、被告及訴外人甲○
      ○所有坐落台南市○區○○段461、200、475之4、487、4
      87之3、475、475之1、487之1、487之3、801地號土地，
      經本院以90年度執全字第2934號假扣押事件為查封，原告
      與訴外人甲○○、被告3人乃將3人所共有之坐落台南市○
      區○○段461地號土地（各人之應有部分比例為原告持分
      000000000分之00000000，訴外人甲○○持分000000000分
      之00000000，被告持分000000000分之00000000）於90年9
      月3日出售予訴外人郭勝璋，買賣總價金為60,000,000元
      ，並由原告、被告、訴外人甲○○、買受人郭勝璋與訴外
      人彰化商業銀行於90年9月20日訂立約定書契約，約定由
      訴外人郭勝璋以其原應支付予原告、訴外人甲○○、被告
      3人之土地買賣部分價款，轉支付予訴外人彰化商業銀行
      ，用以清償被告積欠彰化商業銀行之債務，而訴外人郭勝
      璋支付予訴外人彰化商業銀行之金額總計為40,364,977元
      之事實，業據原告提出本院91年度促字第44428號支付命
      令、本院90年7月30日90南院鵬執全迅字第2934號函、房
      地產買賣契約書、約定書、證明書影本各1份在卷為證，
      並經本院調閱90年度執全字第2934號假扣押執行卷核閱屬
      實，且為被告所不爭執在卷，自可信為真實。
（二）被告既對於上開事實不爭執，則本件應審究者，乃訴外人
      郭勝璋所代為支付予訴外人彰化商業銀行之40,364,977元
      ，是否合於約定書之約定，又被告所抗辯原告曾經承諾同
      意被告之持分以每坪80,000元之價金為計算標準，剩下之
      價金，才由原告與訴外人甲○○2人平分，及原告及訴外
      人甲○○均同意被告借款部分以外之債務，由原告及訴外
      人甲○○負責，並聲明同意往後不會向被告請求清償等情
      是否真實。而查，訴外人郭勝璋所支付予訴外人彰化商業
      銀行總計40,364,977元，係清償包括訴外人佑勳股份有限
      公司之借款8筆（連帶保證人之一均為被告）共計10,410,
      000元（金額分別為400,000元、1,090,000元、770,000元
      、570000元、1,560,000元、4,000,000元、0000000元、7
      00,000元）及迄至90年12月18日之利息，被告之借款2筆
      （其中1筆20,000,000元即為原告擔任連帶保證人）共計2
      2,000,000元（金額分別為20,000,000元及2,000,000元）
      及迄至90年12月18日之利息，訴外人吳昭慧之借款2筆（
      被告為連帶保證人之一）共計3,800,000元（金額分別為
      1,800,000元、2,000,000元）及迄至90年12月18日之利息
      ，訴外人吳昭慶之借款1筆（被告為連帶保證人）計為1,8
      11,718元（借款金額為3,992,033元，僅清償其中1,811,7
      18元）及迄至90年12月18日之利息，訴外人吳昭慧之信用
      卡款1筆（被告為連帶保證人）計161,804元及利息18,510
      元（利息係計算至90年12月18日），及訴訟費用246,902
      元，共計40,364,977元，而上開金額尚包括清償利息餘額
      存入被告帳戶之20,688元、償還訴訟費用餘額存入被告帳
      戶之12,539元及由被告帳戶抵銷之630元之事實，有彰化
      商業銀行北台南分行94年6月15日彰北台南字第897號函及
      所附清償明細表1份、放款支出傳票影本1份、利息收入傳
      票影本53張、放款收入傳票影本25張、存款憑條影本1張
      、收入傳票影本1張、支出傳票影本3張、取款憑條影本1
      份、信用卡帳款繳款憑條影本1份、本票影本10張、保證
      書影本2份、借據影本3張、信用卡申請書影本1份在卷可
      據；又證人即彰化商業銀行職員丁○○亦到庭證述訴外人
      郭勝璋所清償之金額40,364,977元，清償範圍包括被告之
      信用借款2,000,000元（即卷附清償明細表編號10號），
      約定書第6點所載清償金額37,872,033元，與清償明細表
      積欠本金欄所載39,872,033元差額2,000,000元，係因清
      償明細表所載編號13號訴外人吳昭慶之長期擔保放款4,00
      0,000元部分，當事人要求留2,000,000元之債務，因此該
      項債務應扣掉2,000,000元等語（見本院94年9月23日言詞
      辯論筆錄）；另外，原告亦陳述清償明細表所載編號13號
      之借款，因屬長期放款，且銀行考量借款債務人吳昭慶之
      債信情形後，乃僅要求清償其中一部分，而保留2,000,00
      0元之借款額度供債務人使用，而編號14號之信用卡債務
      ，因簽訂約定書當時彰化商業銀行尚未察覺此筆債務，故
      未將此筆債務金額列入計算，惟嗣後發現此筆債務亦逾期
      未清償，彰化商業銀行乃要求必須先清償此筆180,314元
      之債務，並由編號13號債務人吳昭慶之債務代償金額中扣
      除此一金額，亦即編號13號吳昭慶之債務本金，僅由訴外
      人郭勝璋代為清償1,811,719元（1,992,033元－180,314
      元），至於彰化商業銀行嗣後同意塗銷坐落台南市○區○
      ○段475之2地號、同段475之3地號土地所設定之抵押權，
      係因該銀行嗣後評估結果，認為其他擔保品已足夠作為被
      告及其關係債務人之債務擔保，因此乃同意塗銷，此觀彰
      化商業銀行提供之內部審核文件記載「本件加權債權之用
      ，因擔保品已足，故塗銷結案」即明等語（見原告94年8
      月18日民事準備書狀）；原告之上開陳述內容與訴外人彰
      化商業銀行北台南分行之上開函文所附之清償明細表內容
      所載相符，復有原告所提出訴外人彰化商業銀行北台南分
      行之抵押權塗銷審核表1份在卷為據；此外，被告雖抗辯
      已自行償還清償明細表所載編號10號2,000,000元部分，
      然被告並未提出清償之證明以實其說；本院並審酌上開彰
      化商業銀行北台南分行所提出之清償明細表，與卷附約定
      書第2點、第6點所載清償金額相符；因此，自可信彰化商
      業銀行北台南分行所提出之清償明細表所載為真正，且編
      號10號之借款，係由訴外人郭勝璋所代償無誤，而編號13
      號部分，則原本預計清償本金1,992,033元，剩下本金2,0
      00,000元，然其後因以預計清償之本金1,992,033元之一
      部分，用以清償編號14號之信用卡款，因此，編號13部分
      之借款本金，僅清償1,811,719元，而剩餘2,180,315元之
      事實，可資確定。
（三）被告雖另以原告曾經承諾同意被告之持分以每坪80,000元
      之價金為計算標準，剩下之價金，才由原告與訴外人甲○
      ○2人平分，及原告及訴外人甲○○均同意被告借款部分
      以外之債務，由原告及訴外人甲○○負責，並聲明同意往
      後不會向被告請求清償等語為抗辯。然被告之上開抗辯，
      為原告所否認在卷（見本院94年9月2日言詞辯論筆錄），
      且證人即辦理原告與訴外人甲○○、被告3人出售共有之
      坐落台南市○區○○段461地號土地之代書戊○○亦到庭
      證述，並未聽到原告及訴外人甲○○有說不向被告求償，
      買賣土地當時亦未約定原告、被告與訴外人甲○○3人如
      何分配清償款等語（見本院94年9月2日言詞辯論筆錄），
      而被告復未提出其他證據證明其抗辯之事實，因此，被告
      此部分之抗辯，即屬不能證明，而不可採。
（四）訴外人彰化商業銀行北台南分行所提出之清償明細表所載
      內容，與訴外人郭勝璋依據約定書第2點、第6點之約定所
      代為清償被告之債務，僅清償明細表編號13號、14號部分
      不符，即編號13號之部分，原應清償本金1,992,033元，
      然因另外清償編號14號之信用卡款180,314元，故編號13
      號債務，僅清償本金1,811,719元，至於其餘編號1號至12
      號部分，則屬訴外人郭勝璋依據約定書內容之清償，已如
      前述，而因原告、被告、訴外人吳中山、郭勝璋、彰化商
      業銀行之所以訂立約定書，乃在解決原告、被告及訴外人
      甲○○3人之土地遭查封之問題，彰化商業銀行要求債務
      人應清償除編號13號所餘2,000,000元以外之全部債務，
      才同意撤銷假扣押查封之情，業據證人即彰化商業銀行職
      員丁○○證述在卷（見本院94年9月23日言詞辯論筆錄）
      ，又清償明細表第14號之信用卡款部分，係由原應清償編
      號13號之債務本金部分為清償，即訴外人郭勝璋依據約定
      書第6點所約定內容清償之債務本金37,872,033元部分，
      並無改變，訴外人郭勝璋並未額外支付價款為清償，僅係
      訴外人彰化商業銀行自行依據債務金額調整，且訴外人彰
      化商業銀行亦依約撤銷土地之假扣押查封，亦塗銷被告所
      額外提供之坐落台南市○區○○段475之2地號、同段475
      之3地號土地所設定之抵押權，因此，應認為訴外人郭勝
      璋之清償，仍合於約定書之約定意旨，蓋訴外人郭勝璋並
      為額外支出清償費用，且訴外人彰化商業銀行亦依約履行
      撤銷查封及塗銷抵押權登記，被告亦無額外增加負擔；因
      此，被告抗辯訴外人郭勝璋額外清償部分，被告毋庸負責
      ，即無理由。
（五）按保證人向債權人為清償後，於其清償之限度內，承受債
      權人對於主債務人之債權。就債之履行有利害關係之第三
      人為清償者，於其清償之限度內承受債權人之權利。民法
      第749條、第312條分別定有明文；查本件原告與訴外人甲
      ○○為避免不動產土地遭訴外人彰化商業銀行為假扣押查
      封，而與被告、訴外人郭勝璋、訴外人彰化商業銀行訂立
      約定書，約定由訴外人郭勝璋將買受原告與訴外人甲○○
      、被告3人共有之坐落台南市○區○○段461地號土地之部
      分價金，轉支付予訴外人彰化商業銀行，用以清償被告積
      欠彰化商業銀行之債務，應認為原告與訴外人甲○○2人
      就出售上開土地應分得之部分價款，經由訴外人郭勝璋代
      為清償被告之債務，且原告與訴外人甲○○就清償上開被
      告債務，係有利害關係之第三人之清償；又訴外人郭勝璋
      所清償之債務，其中如清償明細表所載編號10號部分，係
      由原告與訴外人甲○○擔任連帶保證人，則原告就該部分
      之清償，自屬保證人之清償無誤；因此，原告自得依據上
      開民法之規定，向被告求償；至於被告應償還之金額計算
      ，係以坐落台南市○區○○段461地號土地，各共有人之
      應有部分比例，即原告持分000000000分之00000 00，訴
      外人甲○○持分000000000分之00000000，被告持分00000
      0000分之00000000為計算，而上開土地出售予訴外人郭勝
      璋之買賣價金為60,000,000元，原告及訴外人甲○○依據
      上開持分比例，原應各分得買賣價金為20,000,011元（元
      以下4捨5入），被告應分得之買賣價金則為19,999,977元
      ，而被告應分得之上開價金，先全部用以清償被告積欠訴
      外人彰化商業銀行之債務，仍不足20,365,000元，此部分
      不足之金額，原告主張由其與訴外人甲○○各自代為清償
      10,182,500元，而因此據而請求被告應返還原告10,182,5
      00元，自屬有據。
（六）綜上所述，原告就被告積欠訴外人彰化商業銀行之債務，
      既代為清償10,182,500元，又原告所代為清償被告上開債
      務，係有利害關係之第三人清償，可資認定，則原告依據
      民法第312條、第749條規定，請求被告應返還予原告10,1
      82,500元及自起訴狀繕本送達被告之翌日起至清償日止，
      按年息百分之5計算之利息，依法有據，應予准許。
五、原告陳明願供擔保，聲請宣告假執行，核無不合，爰酌定相
    當擔保金額准許之，本院併依職權，宣告被告得預供擔保，
    免為假執行。
六、本件判決之基礎已臻明確，兩造其餘之攻擊防禦方法及舉證
    ，核與判決無影響，毋庸一一論列，附此敘明。
七、結論：原告之訴為有理由，依民事訴訟法第78條、第390條
    第2項、第392條第2項、第3項，判決如主文。
中　　華　　民　　國　　94　　年　　10　　月　　7 　　日
                  民事第三庭    法　官　陳杰正
以上正本係照原本作成。
如對本判決上訴，須於判決送達後20日內向本院提出上訴狀。
中　　華　　民　　國　　94　　年　　10　　月　　7 　　日
                                書記官　林賢慧
